【裁判字號】    97,交聲,3119
【裁判日期】    980430
【裁判案由】    交管條例聲異
【裁判全文】
臺灣板橋地方法院刑事裁定            97年度交聲字第3119號
原處分機關  交通部公路總局臺北區監理所蘆洲監理站
異  議  人  甲○○
上列受處分人因違反道路交通管理處罰條例案件，對於交通部公
路總局臺北區監理所蘆洲監理站民國97年12月3 日所為之北監蘆
字第裁46-AB0000000號裁決處分（原舉發通知單號碼：臺北市政
府警察局北市警交大字第AB0000000 號），聲明異議，本院裁定
如下：
    主  文
異議駁回。
    理  由
一、原處分意旨略以：異議人即受處分人於民國97年9 月4 日8
    時4 分駕駛廖文菁所有車號996-DFA 之重機車，行經臺北市
    ○○路○段與基隆路一段路口處，經臺北市政府警察局松山
    分局交通警察大隊員警以異議人有「不依規定駛入來車道」
    及「拒絕停車接受稽查而逃逸」之違規事由舉發，嗣機車所
    有人廖文菁具狀表明非實際駕駛人，並提供異議人之年籍資
    料暨異議人提出申訴，經交通部公路總局臺北區監理所蘆洲
    監理站（下稱原處分機關）函請舉發警局調查結果，認受處
    分人確有闖越紅燈及拒絕停車接受稽查而逃逸之違規事實，
    乃依道路交通管理處罰條例第45條第3 款、第60條第1 項、
    第63條第1 項第1 款（裁決書漏載第1 項第1 款）及85 條
    第1 項及違反道路交通管理事件統一裁罰基準表之規定，於
    97年12月3 日以北監蘆字第裁46-AB0000000號裁處受處分人
    分別罰鍰新臺幣（下同）900 元、3,000 元，合計3,900 元
    ，及記違規點數2 點。異議人於97年12月3 日收受裁決書後
    ，旋於同日提出本件異議。
二、異議理由略以：異議人於上述地點駕駛上揭車輛適逢上班尖
    峰時間，當時車輛眾多，異議人係為閃避前方突然由右向左
    行駛之車輛，自亦向左閃避，以防擦撞發生交通意外；之後
    異議人於綠燈後，即由八德路四段右轉往基隆路一段方向行
    駛，但異議人並不知道有警方在場執行勤務，異議人若有違
    規行為定會配合警方稽查，但警方亦應提供舉證違規之照片
    為佐，非僅以肉眼判斷，否則即對異議人不公平，為此聲明
    異議請求撤銷原處分云云。
三、按分向限制線，係以雙黃實線標繪設於路段中，用以劃分路
    面成雙向車道，禁止車輛跨越行駛，並不得迴轉；汽車（包
    含機器腳踏車）在雙向二車道行駛時，在劃有分向限制線之
    路段，不得駛入來車之車道內，道路交通標誌標線號誌設置
    規則第149 條第1 項第1 款第8 目、第165 條及道路交通安
    全規則第97條第1 項第2 款已有規定。次按汽車駕駛人，爭
    道行駛，不依規定駛入來車道者，處600 元以上1,800 元以
    下罰鍰；汽車駕駛人，駕駛汽車有違反本條例之行為，經交
    通勤務警察或依法令執行交通稽查任務人員制止時，不聽制
    止或拒絕停車接受稽查而逃逸者，除按各該條規定處罰外，
    處3,000 元以上6,000 元以下罰鍰；又汽車駕駛人，違反道
    路交通管理處罰條例第45條第3 款、第60條第1 項規定者，
    除依原條款處罰鍰外，並予各記違規點數1 點，道路交通管
    理處罰條例第45條第3 款、第60條第1 項、第63條第1 項第
    1 款亦分別定有明文。
四、經查，異議人於97年9 月4 日8 時4 分，駕駛廖文菁所有車
    號996-DFA 之重機車，行經臺北市○○路○段與基隆路一段
    路口處，因該路段經分向限制線（雙黃實線）劃分路面為雙
    向車道，禁止車輛跨越行駛，惟異議人騎乘上開機車違規跨
    越雙黃線而駛入來車道，為臺北市政府警察局松山分局交通
    警察大隊員警楊志強發現後，當場攔停示意異議人停車接受
    稽查，詎異議人並未停車接受稽查，且隨即往基隆路方向離
    去，舉發機關遂以異議人有「不依規定駛入來車道」及「拒
    絕停車接受稽查而逃逸」等事由予以逕行舉發，嗣機車所有
    人廖文菁具狀表明非實際駕駛人，並提供異議人之年籍資料
    向原處分機關而為陳報之事實，已有臺北市政府警察局交通
    警察大隊97年9 月8 日北市警交大字第AB0000000 號舉發違
    反道路交通管理事件通知單、廖文菁出具之提供違規駕駛人
    申報書、交通部公路總局臺北區監理所蘆洲監理站所為之97
    年12月3 日北監蘆字第裁46-AB0000000號裁決書各1 份在卷
    可稽。
五、異議人雖以前揭情詞置辯，然查：
  (一)異議人於上揭時、地確有不依規定駛入來車道行駛及拒絕停
    車接受稽查而逃逸等違規行為乙節，業據證人即舉發本件之
    員警楊志強於本院證稱：當時我是在八德路四段與基隆路口
    的斑馬線中間處做交通指揮工作，我站在西往東的車道上，
    系爭道路為雙黃線，那時我發現異議人的車子從對向車道騎
    過來，我看到時他的車子就在對向車道上，我不清楚他是否
    因超車跨越而到對向車道，但是我確定他不是從對向車道過
    來；之後我看到他騎過來，我就拿指揮棒請他靠邊停車，當
    時我距離他很近，我攔停的時候他就在我前面了，他知道我
    在攔停他，並且準備靠邊，結果當異議人往右邊靠的時候，
    我朝他走過去，一走到的時候他就往南方向騎走了。我確定
    駕駛人有看到我攔停並有靠邊的動作，當時他走的車道是紅
    燈，他靠右邊時是通過人行道，停止線前是等待紅燈的車輛
    ；我離異議人最近的距離不到1 公尺，是發生在我示意他攔
    停，他向右靠邊時經過我前面的時候，我當時距離停止線約
    為行人穿越道的寬度，當時並無車輛暫停在行人穿越道上；
    舉發當時是白天早上8 點左右，光線充足，沒有下雨，太陽
    很大，我穿著制服，且有穿反光背心，並拿指揮棒，指揮棒
    長度大約70公分，但我不是很確定，我本身的身高是172 公
    分；此外我本身的視力是1.0 以上，不可能誤認，我示意他
    停車後，他行車的速度很慢，但一靠右邊停車後，馬上就向
    右轉，當時我還沒有走到路邊，大約到距離他十來步，約該
    車道的一半，他就向南行駛，而且當時該車道上還是紅燈等
    語綦詳（見本院98年2 月18日訊問筆錄），並當庭提出違規
    地點之照片2 張，暨於照片上標示其站立攔停位置及異議人
    行駛路線明確。
  (二)且依異議人自承：當時確實係騎乘機車行駛於八德路四段內
    側車道之雙黃線附近，因前方有車輛突向左偏行，致其亦向
    左方閃避，並於前行至行人穿越道時，趁其餘車輛均暫停於
    停止線前等待紅燈之際，利用停止車輛之前方空間偏右行駛
    至路邊等情觀之，亦可茲判斷：1.本件異議人違規時間係車
    流量甚大之早上8 時4 分許，該車道又正遇紅燈，所有車輛
    均為暫停，則異議人原騎乘機車行駛於八德路四段內側車道
    之雙黃線附近，其為閃避前方車輛而致向左偏行，並又能繼
    續行駛一段距離至路口處，顯見其跨越雙黃線而駛入來車道
    之可能性甚高，否則其焉可能在車輛甚多且均已暫停之情況
    下，尚仍在偏左行駛後繼續暢行一段距離而抵達其餘暫停車
    輛之前方路口處。是異議人抗辯：伊雖有因閃避前方車輛而
    向左偏行行駛，但不確定是否有跨越雙黃線等語，應係避責
    之詞，另其當庭在證人楊志強提出照片上所繪製其向左偏行
    後之行駛路線，係於內側車道上彎曲蛇行並向前行駛至路口
    處之情況，亦顯與常情不符，不足採信，證人陳志強所述親
    見異議人違規跨越雙黃線後駛入來車道之事實，較屬可取。
    2.再異議人所述：伊當時確有於向左偏行並前進至路口處後
    ，因該路口處所有車輛均暫停於停止線前，故利用暫停車輛
    之前方空間向右偏行靠邊，並於變換為綠燈後隨即往基隆路
    方向離去等情，可見其自承之機車行駛路線，實係與證人楊
    志強在庭證稱：其站立於異議人前方示意其靠邊停車後，因
    其餘車輛均暫停於停止線前，異議人遂繼續前行並於經過證
    人面前後，利用行人穿越道向右靠邊行駛，之後卻突又往基
    隆路方向離去等情一致。則再參酌證人楊志強當時係於八德
    路四段與基隆路之路口處執行交通勤務，並站立於八德路四
    段路中央雙黃線尾端之行人穿越道上，而異議人既又不否認
    確有行駛於雙黃線附近並前進至該路口中央處後，再利用路
    口處所有暫停車輛前方之空間向右靠邊行駛之行為，顯見異
    議人必曾靠近證人楊志強當時站立之位置，而依當時之天候
    、光線、該車道正值紅燈等情狀，異議人當無可能未見到站
    立於路中央、且穿著反光背心、手持指揮棒並示意其停車受
    檢之證人楊志強，是故證人楊志強證述：我確定駕駛人有看
    到我攔停並有靠邊的動作，當時他走的車道是紅燈，他靠右
    邊時是通過人行道，停止線前是等待紅燈的車輛，我離異議
    人最近的距離不到1 公尺，是發生在我示意他攔停，他向右
    靠邊時經過我前面的時候等語，可徵實在。況證人楊志強當
    時係在靜止之狀態下，親眼目睹異議人上開違規行為，以一
    般執勤員警之專業訓練而言，對於該等職務上事項之觀察程
    度自遠較一般人更為專注，其誤判之可能性極低，亦應無隨
    意誣指異議人違規之可能。3.從而本件依異議人及舉發員警
    楊志強所述之內容，佐以當時異議人行駛之路線、證人楊志
    強站立之位置、當時之交通流量及該車道為紅燈之狀況，經
    相互印證後，可認證人楊志強證述異議人確有前揭不依規定
    駛入來車道行駛及拒絕停車接受稽查而逃逸等違規行為情事
    ，均違無常理，並與現場狀況、異議人所自承之行駛路線相
    符，自堪予採認。
  (三)再查，本件異議人駛入來車道及拒絕停車接受稽查隨即逃逸
    等違規情形事出突然，客觀上舉發員警顯不及取用照相器材
    拍照存證，縱已無法藉由其他科學舉證方式認定事實，惟在
    認定事實上，人證本即為法律所允許之證據方法，茍證人之
    證述經調查結果可得與事實相符之心證，自可憑以為事實之
    認定，此在數量龐大且突發狀況較多之交通事件中尤然，故
    自不因未經拍照存證或錄影而有異。況交通勤務警察或依法
    令執行交通稽查任務人員，開單舉發違反道路交通管理處罰
    條例所列之違規事實，經公路主管機關或警察機關所為之裁
    決處罰，本質上為行政處分，係公務員基於職務上權力，依
    法就特定之具體事件所為，並具有公法上效果之單方行政行
    為，而根據公務員為公法上行為具有公信力之原則，該行政
    處分當可被推定為真正，且其據以依法處分之事實認定，亦
    應可推定為正確無誤，故本此公信原則，立法者乃制定上開
    相關規定，使交通勤務警察或依法令執行交通稽查任務人員
    得當機處置而為舉發，以達成維護交通秩序及公共安全之行
    政目的；反之，若謂公務員之一切行政行為，均需預留證據
    以證明其為真實，則國家行政勢必窒礙難行，且相關行政目
    的亦難達成，故刑事訴訟法就犯罪證據有關之規定中，與屬
    行政秩序罰之交通違規裁罰本旨不合之部分，自不在準用之
    列。從而，交通違規行政爭訟之舉證責任原理，應非如刑事
    案件中，必須超越任何合理懷疑，始可為有罪判決之嚴格程
    度，而係應與民事訴訟之舉證責任原理相類似，亦即基本上
    應就行政機關與人民所各自主張有利於己之事實，分配其應
    盡之舉證責任，而非逕予準用刑事訴訟上之「無罪推定」原
    則，此觀諸行政訴訟法第136 條，規定行政訴訟程序準用民
    事訴訟法第277 條舉證責任分配原則之立法意旨，即可明瞭
    。執此以觀，本件舉發員警即證人楊志強既係依法執行公務
    之警員，與異議人復無仇隙，衡情當無誣指之理，其復已到
    庭具結作證，更係以刑事責任擔保其證言之真實性，其與異
    議人又素不相識，當不至甘冒涉犯偽證罪之風險，蓄意構陷
    異議人，是證人楊志強就其親眼見聞，受有具結程序及偽證
    罪之擔保之情形下，既已到庭證述如上，復經本院審酌後認
    其證述內容並無顯不可信之情況，而足採憑，則異議人再抗
    辯舉發員警並未提出其違規之照片，對異議人不公平云云，
    洵無足取。
  (四)基此，異議人騎乘996-DFA 號重機車，行經臺北市○○路○
    段與基隆路一段路口處，確有不依規定跨越雙黃線而駛入來
    車道行駛，且於執勤員警攔停示意其停車受檢時，復又拒絕
    停車接受稽查而逃逸等違規行為，應可認定。
六、綜上所述，異議人騎乘機車不依規定駛入來車道及拒絕停車
    接受稽查而逃逸等違規行為，既經認定，且本件異議人係於
    應到案日期前向原處分機關提出申訴，則原處分機關依道路
    交通管理處罰條例第45條第3 款、第60條第1 項、第63條第
    1 項第1 款、第85條第1 項及違反道路交通管理事件統一裁
    罰基準表之規定，分別裁處受處分人罰鍰900 元、3,000 元
    ，合計3,900 元，及記違規點數2 點，核無不當。異議人異
    議意旨，均無理由，自應將其異議駁回。
據上論結，依道路交通案件處理辦法第19條，裁定如主文。
中    華    民    國    98    年    4     月    30    日
                  交通法庭   法  官   邱景芬
以上正本證明與原本無異。
如不服本裁定應於送達後5日內向本院提出抗告狀。
                             書記官   黃文儀
中    華    民    國    98    年    5     月    4     日


司法院資訊處製作；財團法人民間司法改革基金會備份。
